最高法院刑事判決　　　　　　　　　　　　　　　八十七年度台上字第一四○九號
　　上 訴 人　甲○○
右上訴人因殺人未遂案件，不服台灣高等法院中華民國八十六年十二月二日第二審判
決（八十六年度上訴字第三九八九號，起訴案號：台灣台北地方法院檢察署八十五年
度偵緝字第五五七號），提起上訴，本院判決如左：
    主  文
上訴駁回。
    理  由
按刑事訴訟法第三百七十七條規定：上訴於第三審法院，非以判決違背法令為理由，
不得為之。是提起第三審上訴，應以原判決違背法令為理由，係屬法定要件。且必須
依據卷內資料為具體之指摘，並足據以辨認原判決已具備違背法令之形式，始屬相當
。次按證據之憑信力如何，事實審法院依自由心證之原則，本有斟酌取捨之權，苟其
取捨，不違背經驗法則或論理法則，不得任意指為違法，而據為適法之第三審上訴理
由。本件原判決依憑告訴人江俊秀於警訊及原審之指訴，認與證人呂育成於偵查中指
證之情節相符，並有告訴人受傷之驗傷診斷書一紙在卷足憑。上訴人甲○○於偵查中
亦承認當時見江俊秀擋在車前，因不知道他要做什麼，又喝了酒，始欲加速猛踩油門
開車離去，後見江俊秀跳到引擎蓋上，仍未停車，並蛇行加速欲甩掉江俊秀，迨撞及
呂育成小客車後，始停下等情（見一審卷第二十八、二十九頁、偵緝字第五五七號卷
第十九頁背面）。又以汽車急遽加速前進衝撞人體，若未能及時閃避，遭受撞擊後，
足使人喪命。汽車行進間本有一定之速度，以蛇行加速，基於慣性作用，車上人員在
被甩出後，無論為對向來車或後方車輛撞及，均足生死亡結果。上訴人見告訴人擋在
車前，竟加速直接衝撞，於告訴人不及閃避，撲臥在車前引擎蓋時，竟欲加速甩下告
訴人，以案發行車路段係位於台北市○○○路及和平西路口之市區○○○道，常有一
定程度之車流量，上訴人當能預見告訴人若自車上跌下，極可能為後方來車或對向車
道來車撞擊死亡，足證上訴人當時確有使告訴人死亡之不確定故意等證據資料，認定
上訴人於民國八十三年三月二十四日晚上十一時二十分許，駕駛向友人陳騰輝所借Ｋ
Ｎ－二一二一號自用小客車附載其妻陳秀珠行經台北市○○○路與和平西路口時，與
告訴人所駕駛之ＥＤ－九九五一號自用小客車發生擦撞。告訴人下車欲與上訴人理論
，上訴人不予理睬，反欲開車離去，告訴人遂隻身擋在車前。此時上訴人竟基於殺人
之不確定故意，驅車向前衝撞告訴人。告訴人不及閃避，迅速跳上上訴人之汽車引擎
蓋上，雙手握住車前雨刷。上訴人見狀仍未罷手停車，不理告訴人呼救，仍然加速蛇
行前進，欲甩下告訴人。迨車行約數百公尺至環河南路二段二九○號前，始因二次撞
及前方紅燈暫停（環河南路、長順街交岔路口）由案外人呂育成駕駛之ＡＯ－○六○
七號自用小客車，被迫減速後。告訴人始趁機跳離，而倖免於難，惟仍受有右膝五×
二公分、六×三公分、一×一公分、二×二公分，右小腿二×二公分、左小腿七×二
公分等處皮下瘀腫。上訴人則於呂育成避至道路邊線察看時，駕車逃去等情。因認第
一審依刑法第二百七十一條第二項第一項、第二十六條前段、第四十七條之規定，判
處上訴人有期徒刑五年六月，為無不合，予以維持，駁回上訴人在第二審之上訴，已
於理由內詳細敘述其所憑之證據及認定之理由，並說明上訴人所辯渠當日因情緒不佳
，喝了點酒，又心急找女兒，見告訴人擋在引擎蓋上，因不知其目的何在，乃緩慢向
前開去，欲嚇退告訴人，而非加速衝撞，亦無殺害告訴人之犯意云云，不足採信。而
上訴人之妻陳秀珠所證：伊當時睡著，聽到有人跳到引擎蓋的聲音才醒來，上訴人行
駛一段路後，告訴人自己跳下來，伊等看他沒怎樣，就開車走了云云，為迴護上訴人
之詞，亦無可採。已依據卷內資料詳予指駁與說明。從形式上觀察，原判決並無違背
法令情形存在。次查，依原判決事實及理由欄之記載，就上訴人殺人之犯罪動機，其
有殺人之不確定故意，已詳予認定，上訴意旨謂原判決對於上訴人殺人之動機，隻字
未提，尚非依據卷內資料執為指摘之合法上訴理由。而上訴意旨所謂在前之上訴人車
因後退始撞及告訴人車，原判決認定係擦撞，與事實不符云云，係與本件犯罪構成要
件及科刑均屬無關之爭執。不得據以主張原判決有「認定事實與採用證據不相適合」
之違法，而執為第三審上訴之理由。再原判決已就告訴人之指訴詳予調查，認與事實
相符，始採為科刑之基礎，原判決理由已敘述甚詳。上訴意旨置原判決之明確論斷說
明於不顧，仍執陳詞，否認犯罪，漫事爭執，更對原審採證認事職權行使事項及原判
決已說明之事項，任意爭辯，擅加指摘，殊不足據以辨認原判決已具備違背法令之形
式。揆之首揭說明，其上訴違背法律上之程式，應予駁回。
據上論結，應依刑事訴訟法第三百九十五條前段，判決如主文。
中      華      民      國    八十七    年      四      月     十六     日
                              最高法院刑事第五庭
                                  審判長法官  陳  錫  奎
                                        法官  王  德  雲
                                        法官  洪  清  江
                                        法官  吳  昆  仁
                                        法官  李  伯  道
      右正本證明與原本無異
                                              書  記  官
中      華      民      國    八十七    年      四      月    二十一    日
